---
output: 
  pdf_document:
    keep_tex: true
header-includes:
    - \usepackage{setspace}\onehalfspacing
---

```{r setup, include=FALSE}
knitr::opts_chunk$set(echo = TRUE)
library(readxl)
library(tidyverse)
library(ggplot2)
library(tinytex)
library(dplyr)
library(hrbrthemes)
library(viridis)
library(zoo)
library(stringr)
library(ggrepel)
library(pander)
options(digits = 2)
options(scipen = 999)
rm(list=ls())
```

```{r, echo = F, include=F}
dat = read.csv("data4.csv")
```


# Eksamenssæt 4

## Opgave 1 - Opstil en lineær regressionsmodel for par t i cipat ion hvor du bruger de beskrevne forklarende variable.

### (a) - Estimer modellen vha. OLS og kommenter på resultaterne.
### (b) - Test om den partielle effekt af uddannelse er forskellig fra nul.
### (c) - Test om den partielle effekt af alder er forskellig fra nul.

## Opgave 2 - Opstil både en logit- og en probit-model for par t i cipat ion hvor du bruger de beskrevne forklarende variable.

### (a) - Estimer modellerne.
### (b) - Test om den partielle effekt af uddannelse er forskellig fra nul.
### (c) - Test om den partielle effekt af alder er forskellig fra nul vha. et likelihoodratio-test.

## Opgave 3 - Vi vil gerne sammenligne den partielle effekt af income på tværs af modellerne. Beregn average partial effect (APE) og kommenter på resultaterne.

## Opgave 4 - Vi vil gerne sammenligne den partielle effekt af f or ei gn på tværs af modellerne. Beregn APE og kommenter på resultaterne.

## Opgave 5 - Hvorfor er APE at foretrække frem for partial effect at the average (PEA)?

## Opgave 6 - Sammenlign modellernes evne til at prædiktere ved at beregne percent correctly predicted for hver model.
