---
output: 
  pdf_document:
    keep_tex: true
header-includes:
    - \usepackage{setspace}\onehalfspacing
---

```{r setup, include=FALSE}
knitr::opts_chunk$set(echo = TRUE)
library(readxl)
library(tidyverse)
library(ggplot2)
library(tinytex)
library(dplyr)
library(hrbrthemes)
library(viridis)
library(zoo)
library(stringr)
library(ggrepel)
library(pander)
options(digits = 2)
options(scipen = 999)
rm(list=ls())
```

```{r, echo = F, include=F}
dat = read.csv("data1.csv")
```


# Eksamenssæt 1

## Opgave 1 - Estimer modellen vha. OLS. Kommenter på outputtet og fortolk resultaterne

## Opgave 2 - Udfør grafisk modelkontrol

## Opgave 3 - Test for heteroskedasticitet vha. Breusch-Pagan-testet og specialudgaven af White-testet

## Opgave 4 - Beregn robuste standardfejl for modellen og sammenlign med resultaterne i spørgsmål 1

## Opgave 5 - Test hypotesen H0: $\beta_2 = 1$ mod alternativet H1: $\beta_2 \neq 1$

## Opgave 6 - Test hypotesen H0: $\beta_3 = \beta_4 = 0$

## Opgave 7 - Estimer modellen vha. FGLS og kommenter på resultaterne

## Opgave 8 - Har FGLS estimationen taget højde for al heteroskedasticiteten?