---
output: 
  pdf_document:
    keep_tex: true
header-includes:
    - \usepackage{setspace}\onehalfspacing
---

```{r setup, include=FALSE}
knitr::opts_chunk$set(echo = TRUE)
library(readxl)
library(tidyverse)
library(ggplot2)
library(tinytex)
library(dplyr)
library(hrbrthemes)
library(viridis)
library(zoo)
library(stringr)
library(ggrepel)
library(pander)
options(digits = 2)
options(scipen = 999)
rm(list=ls())
```

```{r, echo = F, include=F}
dat = read.csv("data3.csv")
```


# Eksamenssæt 3: Instrumentvariable

## Opgave 1 - Estimer modellen vha. OLS og kommenter på resultaterne

## Opgave 2 - Hvorfor kunne vi være bekymrede for at uddannelse er endogen? 

## Opgave 3 - Er siblings, meduc og feduc brugbare som instrumenter?

## Opgave 4 - Test om uddannelse er endogen

## Opgave 5 - Estimer modellen vha. 2SLS hvor du gør brug af de tre beskrevne instrumenter. Sammenlign med resultaterne i spørgsmål 1.

## Opgave 6 - Udfør overidentifikationstestet. Hvad konkluderer du?

## Opgave 7 - Udfør hele analysen igen hvor du kun bruger meduc og feduc som instrumenter. Ændrer det på dine konklusioner?


